臺灣高等法院刑事判決
108年度上訴字第1582號
上  訴  人  
即  被  告  陳秋寧



選任辯護人  徐盛國律師
上列上訴人因偽造文書等案件，不服臺灣宜蘭地方法院107年度
訴字第413號，中華民國108年4月1日第一審判決（起訴案號：臺
灣宜蘭地方檢察署107年度偵緝字第174號、第175號），提起上
訴，本院判決如下：
    主  文
原判決撤銷。
陳秋寧犯如附表一所示各罪，各處如附表一所示之刑及沒收。應
執行有期徒刑貳年肆月，如易科罰金，以新臺幣壹仟元折算壹日
。
陳秋寧被訴針對民國94年2月10日合會部分，公訴不受理；未扣
案之犯罪所得新臺幣參佰捌拾玖萬陸仟貳佰元沒收，於全部或一
部不能沒收或不宜執行沒收時，追徵其價額。
    犯罪事實
一、陳秋寧於民國95年2月20日自認互助會首，召募互助會一組
    （即原審所稱之乙合會，下稱A合會），每月會款新臺幣（
    下同）1萬元，會期自95年2月20日至99年4月20日，含會首
    為51會，採內標制（即活會會員每期扣除標息繳納會款），
    底標1000元，於每月20日下午1時許在其租屋處開標。陳秋
    寧竟意圖為自己不法之所有，基於行使偽造準私文書及詐欺
    取財之犯意，利用擔任會首主持互助會開標時，因會員彼此
    間非全然熟識，且會員基於信任常未親臨開標會場之機會，
    分別於附表一所示開標日（即冒標日期），擅自在空白紙張
    上填具附表一所示1500至2100元不等之標息（即冒標金額）
    ，並假冒當日未出席之會員名義，向其他在場活會會員佯稱
    此乃附表一所示各會員（即未出席之會員）之投標單，用以
    偽造依習慣足以表示係由上開遭冒名會員以該等標息參與競
    標之一定用意之投標單，旋出具該投標單參與競標而得標，
    再向其他活會會員詐稱該名會員得標，致使A合會各活會會
    員均陷於錯誤，誤信各該期係由該會員得標而繳交各該期活
    會會款予陳秋寧（各次冒標日期、被冒標會員、冒標金額、
    各次詐得金額，均詳如附表一所示），並因而詐得會款共計
    291萬4100元，足以生損害於各該被冒標之人以及其他活會
    會員。
二、案經林淑珍、林玉春、翁兩傳、吳淑娥、李麗卿訴由臺灣宜
    蘭地方檢察署檢察官偵查起訴。
    理  由
壹、證據能力部分：
    按被告以外之人於審判外之陳述，雖不符刑事訴訟法第159
    條之1至第159條之4之規定，而經當事人於審判程序同意作
    為證據，法院審酌該言詞陳述或書面陳述作成時之情況，認
    為適當者，亦得為證據。又當事人、代理人或辯護人於法院
    調查證據時，知有第159條第1項不得為證據之情形，而未於
    言詞辯論終結前聲明異議者，視為有前項之同意，同法第15
    9條之5亦有明定。查本件檢察官、上訴人即被告（下稱被告
    ）陳秋寧、辯護人就本判決下列所引被告以外之人於審判外
    陳述之證據能力均不予爭執，迄至言詞辯論終結，亦未對該
    等證據之證據能力聲明異議，本院審酌該些供述證據作成時
    ，核無違法取證或其他瑕疵，認為以之作為本案之證據屬適
    當，自有證據能力。其餘資以認定被告犯罪事實之非供述證
    據，均查無違反法定程序取得之情形，依刑事訴訟法第158
    條之4反面規定，亦具證據能力。
貳、實體部分：
一、認定犯罪事實之理由：
　㈠訊據被告陳秋寧就上開犯罪事實，於原審及本院審理中均坦
    承不諱（見原審卷第41頁、第50頁背面；本院卷二第143頁
    ）；核與證人即告訴人林淑珍、林玉春、翁兩傳、吳淑娥、
    李麗卿，及證人尹祖彬、沈秀娥、賴林靜怡、林亭銘、林秀
    珍於偵查中之證述情節相符（見97年度他字第944號卷，下
    稱他卷一，第20至24頁、第42至46頁、第64至66頁），並有
    合會會員名單、被告於倒會時親筆所寫之死會 、活會會員
    名單及尚存之活會數目、證人林亭銘提出之每期標金及得標
    編號紀錄（見他卷一第4至5頁、第33頁、第56頁）等在卷可
    稽。且以A合會會員名單記載：「民國95年2月20日收會頭，
    至99年4月20日止（底標1000元）」一語（見他卷一第44頁
    ），可知該合會首期合會金由會首即被告取得後，其他會員
    自95年3月20日開始標會。被告就A合會冒標之時間如附表一
    所示，以該合會不含會首共50人計算，而活會會員數之計算
    方法，係先以冒標當次之期數，往前推算業已開標之死會會
    員數後，以總會數扣除會首、死會會員及虛列會員數即為活
    會會員數，若係以活會會員名義借標時，被借標者實際上仍
    為活會會員，故該次開標期日之活會會員數並不會遞減，並
    應再加計前已遭虛列投標之會員數。從而，被告於附表一編
    號一冒標時，活會人數尚有41人（此為第10會，已有9人死
    會，故活會會員：50－9＝41）；於附表一編號二冒標時，活
    會人數尚有41人（此為第11會，但第10會也是冒標，仍只有
    9會冒標，故活會會員41人）；於附表一編號三冒標時，活
    會人數尚有39人（此為第14會，扣除第10、11會冒標，已有
    11人死會，故活會會員：50－11＝39）；於附表一編號四冒標
    時，活會人數尚有39人（此為第15會，扣除第10、11、14會
    冒標，仍只有11人死會，故活會會員39人）；於附表一編號
    五冒標時，活會人數尚有36人（此為第19會，扣除第10、11
    、14、15會冒標，有14人死會，故活會會員：50－14＝36）；
    於附表一編號六冒標時，活會人數尚有33人（此為第23會，
    扣除第10、11、14、15、19會冒標，有17人死會，故活會會
    員50－17＝33）；於附表一編號七冒標時，活會人數尚有32人
    （此為第25會，扣除第10、11、14、15、19、23會冒標，有
    18人死會，故活會會員：50－18＝32 ）；於附表一編號八冒
    標時，活會人數尚有31人（此為第27會，扣除第10、11、14
    、15、19、23、25會冒標，有19人死會，故活會會員：50－1
    9＝31）；於附表一編號九冒標時，活會人數尚有30人（此為
    第29會，扣除第10、11、14、15、19、23、25、27會冒標，
    有20人死會，故活會會員：50－20＝30）；於附表一編號十冒
    標時，活會人數尚有30人（此為第30會，扣除第10、11、14
    、15、19、23、25、27、29會冒標，仍只有20人死會，故活
    會會員30人）。
  ㈡按民間互助會已標取會款者（即一般所稱之死會），於標取
    會款後不問何人得標，至完會止，本有向會首按時交付會款
    （含標息）之義務，會首冒標會款時，除對於活會會員有冒
    標施詐（即佯稱某某人得標），使活會會員陷於錯誤，誤認
    係被冒標之人得標而交付會款，成立詐欺取財罪外，對於已
    標取會款之會員，因按時繳付會款本為其標取會款後之義務
    ，並無施詐或使其陷於錯誤可言，自無成立詐欺罪之餘地，
    是已標取會款之會員對於嗣後會首之冒標會款，不能認係詐
    欺之被害人（最高法院92年度台上字第1138號判決意旨參照
    ）。因此，本案被告假借未到場會員名義所詐取者，應僅限
    於冒標當時尚屬活會會員繳納之會款，尚不及於死會會員所
    繳納之會款，而以當期活會會員所繳交之會款，始為被告冒
    標該次所詐得之款項，至於死會會員所繳交之當次會款，則
    應循民事途徑解決，不能認係被告詐欺所得。又本件互助會
    係採內標制，故各活會會員應繳之會款，應以每期1萬元會
    金扣除該次標息金額（如附表一「冒標金額」所示，其中附
    表一編號五之冒標金額應為「1700」元，此有他卷一第4、5
    6頁之標息紀錄可考，原判決誤載為「1600」元，應予更正
    ）計算所得餘款，則被告各次冒標所詐得金額計算式即為：
    「（1萬－該次標息）×（活會會員數）＝當次詐欺金額」（即
    附表一「詐得金額」欄所示）。準此，本件被告上開詐欺取
    財之款項，A合會部分總計為291萬4100元。
  ㈢綜上所述，本件事證已臻明確，被告上開行使偽造準私文書
    罪及詐欺取財等犯行洵堪認定，均應予依法論科。
二、論罪科刑：　　
  ㈠按行為後法律有變更者，適用行為時之法律。但行為後之法
    律有利於行為人者，適用最有利於行為人之法律，刑法第2
    條第1項定有明文。查被告行為後，刑法第339條第1項於103
    年6月18日修正公布，於同年月20日生效施行。修正前刑法
    第339條第1項規定：「意圖為自己或第三人不法之所有，以
    詐術使人將本人或第三人之物交付者，處5年以下有期徒刑
    、拘役或科或併科1000元以下罰金」，而修正後刑法第339
    條第1項規定：「意圖為自己或第三人不法之所有，以詐術
    使人將本人或第三人之物交付者，處5年以下有期徒刑、拘
    役或科或併科50萬元以下罰金」。是103年6月18日之修正雖
    最高度刑罰同為有期徒刑5年，且同有拘役、罰金之法定刑
    ，惟罰金刑度自「1000元以下」提高為「50萬元以下」，是
    比較修正前、後刑法第339條第1項之規定，自以修正前即行
    為時法有利於被告。
　㈡按冒用他人名義書寫標單，以冒標他人之合會，茍標單上除
    書寫被冒標者姓名及欲標取會款所出利息之金額外，並書有
    「標單」之意旨，而就文義內容之本身，使人一見即知係投
    標會款之標單，該標單固係刑法第210 條所稱之私文書；惟
    如僅在紙上書寫被冒標者之姓名及所出利息之金額，就文義
    本身並不足以獨立表示一定用意之證明，如非依民間合會之
    習慣，尚無從認定其上之文字，係用以表示該名義人願出所
    書金額之利息以標取合會會款之證明者，則非刑法第210條
    所規定之私文書，而屬同法第220條以文書論之準私文書。
    又按於標會時，通常由欲標取會款之會員，在空白紙條上，
    或僅書立其姓名、綽號及數字者，甚或只書寫數字而未書立
    其姓名、綽號，另以言詞等方法表示係何會員所出具者，則
    依習慣或特約均足以辨明係該會員以所書寫數字為標息金額
    參加競標之標單，均應以準私文書論（最高法院89年度台上
    字第1319號、91年度台上字第5683號、96年度台上字第6927
    號判決意旨參照）。本案被告於上開時地，冒用附表一所示
    各會員之名義，在紙上偽寫標息金額，並以言語表示乃某會
    員投標一節，業經被告自陳在卷（見本院卷二第136頁），
    依民間合會之習慣，足以表示該某會員欲以此標息競標之用
    意，嗣又行使參與競標而得標，揆諸前揭判決意旨，自應屬
    行使偽造刑法第220條第1項以文書論之準私文書無訛。被告
    嗣將該標單予以行使，提示於其他合會成員參加競標，並據
    該準私文書之內容主張其標取會金之意思，而冒標詐取活會
    會員會款（包含遭冒標者），足生損害於上開互助會之活會
    會員及各該遭冒標之會員。故核被告所為，係犯刑法第216
    條、第210條、第220條第1項之行使偽造準私文書罪、修正
    前刑法第339條第1項之詐欺取財罪（共10罪）。偽造準私文
    書之低度行為為行使偽造準私文書之高度行為吸收，不另論
    罪（且以言語表示會員名義，自無署押問題）。
　㈢被告每次冒標時之詐欺行為，使多數不知情之會員陷於錯誤
    而交付財物，因侵害法益相同，為同種想像競合犯，應從一
    重處斷。且被告以一冒名投標行為，觸犯上開二罪名，為想
    像競合犯，應從一重之行使偽造準私文書罪論處。被告就附
    表一所示10次犯行間，犯意各別，行為互殊，應予分論併罰
    。
三、公訴不受理部分：
　㈠公訴意旨略以：陳秋寧曾擔任民間互助會首數十年，於94年2
    月10日自任互助會首（即原判決之甲合會，下稱B合會），
    召募互助會一組，會員人數為48人（含會首），每月每會1
    萬元，完會日期為97年12月10日，陳秋寧因長期以會養會，
    無法支撐，乃乘各組會員互不熟悉、資訊不足之機會，意圖
    為自己不法之所有，以偽造活會會員標單及金額之方式，於
    各會之標會期間，屢次冒標互助會款，並向各活會、死會會
    員詐收借款，得款供己支用，至97年9月上旬，終因週轉不
    靈而倒會逃匿，總計冒標10次得手。因認被告涉犯刑法第21
    6條、第220條、第210條之行使偽造準私文書及（修正前）
    第339條第1項之詐欺取財罪嫌等語。　
　㈡按時效已完成者，應為不起訴之處分；起訴之程序違背規定
    者，依諭知不受理之判決，刑事訴訟法第252條第2款、第30
    3條第1款分別定有明文。又於94年1月7日刑法修正施行前，
    其追訴權或行刑權時效已進行而未完成者，比較修正前後之
    條文，適用最有利於行為人之規定，刑法施行法第8條之1亦
    有明文。被告行為後，刑法第80條關於追訴權時效規定經修
    正後，於95年7月1日生效施行，依修正前第80條第1項第2款
    規定追訴權時效為10年，修正後為20年，追訴權時效期間有
    變動，自影響刑罰權之效果，應屬刑法第2條所稱之「法律
    變更」，修正後所定追訴權時效期間較長，則行為人被追訴
    之期限較久，自屬對行為人不利，比較結果以修正前刑法第
    80條之規定較有利於行為人，自應依刑法第2條第1項前段規
    定適用修正前刑法第80條第1項第2款之規定。是以本件關於
    追效權時效之認定，自應適用修正前刑法第80條之規定。又
    依「擇用整體性原則」（最高法院27年上字第2615號判例參
    照），關於追訴權時效之停止進行，及其期間、計算，亦應
    一體適用修正前刑法第80條第1項第3款、第81條、第83條之
    規定。
  ㈢經查：此部分犯罪事實，業經被告於原審及本院審理中均不
    爭執，核與證人即告訴人朱淑慧、林玉春、陳李月嬌，證人
    尹祖彬、沈秀娥、林阿○、賴林靜怡、張淑美、林麗卿等人
    證述情節一致（見他卷一第20至24頁、第42至46頁、第60至
    61頁、第64至66頁、第70至71頁），並有合會會員名單、被
    告於倒會時親筆所寫之死會、活會會員名單及尚存之活會數
    目筆記（見107年度他字第945號卷，下稱他卷二，第4頁、
    第6頁、第36頁）在卷可憑，是此部分事實亦可認定。而依
    卷內前述相關證人及告訴人之指證、合會會員名單、被告於
    倒會時親筆所寫之筆記，暨檢察官所整理之死活會會員紀錄
    （見107年度偵緝字第174號卷第25至28頁），僅知該合會係
    由被告先收取會頭金後，其他會員自94年2月10日開始標會
    ，均始終未能確認被告冒標之10會為哪幾會。被告及辯護意
    旨上訴主張：其冒標者乃最初之10會一語，是依「有疑唯利
    被告」之原則，自應採有利被告之認定，即：被告冒標者乃
    最初之10會，且最後冒標之日期即為第10會之94年11月10日
    ；故被告前揭辯詞，尚有理由。
  ㈣又檢察官係於97年12月2日開始偵查，於偵查中之98年4月1日
    發布通緝，嗣檢察官於107年7月5日提起公訴（製作起訴書
    ），於107年8月24日繫屬原審，有臺灣宜蘭地方檢察署收文
    戳章、同署98年4月1日宜檢明偵信緝字第203號通緝書、本
    案起訴書及原審法院收文戳章在卷可參（見他卷二第1頁，9
    8年度偵字第1379號卷第8至9頁，原審卷第1頁、第2頁背面
    ）。本案行使偽造準私文書罪及詐欺取財罪之法定最重本刑
    為5年以下有期徒刑，其追訴權時效期間，依修正前刑法第8
    0條第1項第2款規定為10年，且依同法第83條第1項、第3項
    規定，及參照司法院29年院字第1963號解釋，被告因逃匿，
    經通緝，致審判不能進行，應一併計算該項追訴期間4分之1
    ，合計為12年6月。且按修正前刑法第80條第1項規定，追訴
    權因一定期間不行使而消滅，係指追訴機關於法定期間內，
    怠於行使追訴權，致生時效完成而消滅追訴權之效果，追訴
    權消滅時效之發生，係以不行使追訴權為其前提要件；而所
    謂追訴權則包括偵查、起訴及審判在內，若已實施偵查，此
    時追訴權既無不行使之情形，自不生時效進行之問題。而本
    案係於97年12月2日開始偵查，並於98年4月1日發布通緝，
    是應加計此部分期間（4月，首日計入，下同）。
  ㈤另所謂提起公訴，依刑事訴訟法第264條第1項、第3項規定，
    除提出起訴書外，並應連同卷宗及證物一併送交法院，此為
    法定必備程式。檢察官製作起訴書後，案件移送法院之前，
    法院無法進行審判，故審判進行中之時效應由案件移送繫屬
    法院之日起算。本件檢察官於107年7月5日提起公訴（製作
    起訴書），至107年8月24日繫屬原審之日止，相差1月11日
    之期間，此係檢察官依法行使偵查、起訴及原審審判程序以
    外之期間，則此時追訴權時效自應屬於進行狀態，已在前揭
    計算追訴權期間時計入，自應予以扣除。
  ㈥綜上，本件被告之追訴權時效自94年11月10日被告犯罪之日
    起算，加上前揭追訴權期間12年6月，再加上偵查、審判進
    行不生時效進行期間之日數共計4月，再扣除自提起公訴日
    至法院繫屬日之時效進行期間1月11日，則本件追訴權時效
    已於107年7月29日完成；復按「起訴」者，係指案件繫屬於
    法院之日而言，此觀最高法院90年度台非字第368號刑事判
    決意旨自明，亦即於本案於原審繫屬（107年8月24日）前即
    已時效完成，檢察官應為不起訴之處分，以終結其偵查程序
    ，其起訴程序違背規定，揆諸前揭說明，於主文第3項另諭
    知不受理之判決。 　
四、撤銷改判之理由及科刑審酌事項：
　㈠原審以被告犯罪事證明確，予以論罪科刑，固非無見，惟：
    本件被告就A合會部分，尚犯刑法第216條、第210條、第220
    條第1項行使偽造準私文書罪，原判決未察，就此部分不另
    為無罪之諭知，容有誤會；且附表一編號五部分之冒標金額
    、詐得金額均有誤載，故宣告諭知沒收之犯罪所得即屬錯誤
    ，而有未恰。再者，原判決附表一、二之犯罪所得總額，乃
    是附表一者高，亦即B合會之犯罪所得總額遠高於A合會犯罪
    所得總額，遑論A合會各次詐得金額更是遠低於B合會之犯罪
    所得總額，然原審量刑時，就A合會各罪之刑度及各罪定刑
    之結果，相較B合會，顯存有輕重失衡之情狀，量刑似有未
    盡妥適之處，且未及審酌被告事後已有賠償部分被害人（即
    證人張淑美，詳下述）之情事，辯護意旨上訴指摘就A合會
    部分原審量刑過重，尚屬有據。另本件B合會部分因追訴權
    時效完成，其起訴程序違背規定，業如前述，原審應為不受
    理判決，而誤為實體判決，被告上訴指摘於此亦有理由。是
    原判決既有上開違誤之處，自應由本院撤銷改判。
  ㈡爰審酌被告因自身資金週轉不靈，竟利用告訴人等之信任而
    冒標，向活會會員共詐得如附表一所示之會款，造成告訴人
　　及被害人之損失非輕，本不宜輕縱；然參以坦承犯行及有意
    籌款100萬元與告訴人等人商談和解，但未獲告訴人等同意
    之犯後態度，另考量被告之犯罪手段、國小畢業之智識程度
    、早年長期獨力扶養照顧子女，現今無業由兒子照顧之家庭
    經濟狀況等一切情狀，分別量處如主文第2項所示之刑（即
    附表一各編號主文欄所示之刑），及諭知如易科罰金之折算
    標準（其中被告所犯附表一編號一至三之罪，均為96年4月2
    4日以前所犯，且雖經通緝，惟係於中華民國九十六年罪犯
    減刑條例施行後始經通緝，合於中華民國九十六年罪犯減刑
    條例所規定之減刑條件，且經宣告有期徒刑1年6月以下，而
    無該減刑條例第3條、第5條不予減刑之情形，應依該條例第
    2條第1項第3款之規定，分別予以減為如附表一編號一至三
    所示之刑，且就減得之刑諭知如易科罰金之折算標準）；暨
    由其所侵害法益種類、犯罪態樣、手段均相同，而斟酌對全
    體犯罪應予之整體非難評價程度，定應執行刑如主文第2項
    所示，且逕行適用依司法院釋字第662號解釋意旨修正而於9
    9年1月1日施行之刑法第41條第8項之規定，就被告上開數宣
    告刑之定執行刑後易科罰金部分，應逕行適用現行刑法第41
    條第8項之規定，並依刑法第41條第1項諭知易科罰金之折算
    標準，以示懲儆。 
五、沒收：
  ㈠修正後刑法第2條第2項明定沒收為獨立之法律效果，而不具
    刑罰本質，適用裁判時之法律、刑法施行法第10條之3第1項
    規定104年12月17日修正之刑法，自105年7月1日施行，是本
    件應全部適用新修正之刑法沒收規定。
  ㈠被告就有罪部分之附表一之詐得金額如附表一各編號所示，
    既經被告移入其實力支配管領之下，屬被告所有之犯罪所得
    ，依同法第38條之1第1項前段之規定，宣告沒收之，因並未
    扣案，為免不能或不宜執行沒收，並依同條第3項之規定，
    於全部或一部不能沒收或不宜執行沒收時，追徵其價額。
　㈡另按犯罪所得，因事實上或法律上原因未能追訴犯罪行為人
    之犯罪或判決有罪者，得單獨宣告沒收，刑法第40條第3項
    定有明文。經查：證人鍾玉華於本院審理中證述：被告事後
    有請我轉交款項賠償B合會會員張淑美約39萬元等語（見本
    院卷二第126頁），並有相關匯款交易明細存卷可考（見本
    院卷一第174至188頁），而張淑美就該B合會乃合會會員一
    節，業經被告於本院審理中陳述在卷（見本院卷二第138頁
    ），核與證人張淑美於偵查時之結證相合（見他卷一第60頁
    ），故應就此部分犯罪所得自應扣除證人張淑美遭詐欺之金
    額。另依據卷存B合會之標息紀錄（見他卷二第6、36頁），
    最初10會之標息詳如附表二所示，則證人張淑美遭詐欺之各
    會會款乃：8400元、8300元、8800元、8400元、8600元、86
    00元、8500元、8500元、8300元、8300元，共計8萬4700元
    。至於證人鍾玉華雖稱交付約39萬元一語，然此金額應是證
    人張淑美於該合會倒會前各期會款之總額，核與本案僅10會
    之詐欺情狀有別，自應僅就該10會之詐欺行為計算之。而本
    件就B合會部分雖經不受理判決，致未能追訴犯罪，但被告
    持有犯罪所得如附表二所示，且扣除前已賠償證人張淑美部
    分，其餘款項仍應依前述規定宣告沒收，且於一部或全部不
    能沒收或不宜執行沒收時，追徵其價額。
　㈢至於被告於A合會冒標時所偽造之標單10張（並未署名，自無
    署押），並未扣案，參以一般民間互助會之習慣，該標單應
    已在該次標會開標後即行撕毀丟棄，況被告為避免犯罪被發
    覺，衡諸常情，當無留存標單之可能，堪認該等標單均已滅
    失而不存在，故均不另為沒收之諭知，併此敘明。
據上論斷，應依刑事訴訟法第369條第1項前段、第364條、第299
條第1項前段、第303條第1款，刑法第2條第1項前段、第210條、
第216條、第220條、（修正前）第339條第1項、第55條、第41條
第1項、第8項、第51條第5款、第38條之1第1項前段、第3項，中
華民國96年罪犯減刑條例第2條第1項第3款、第7條，判決如主文
。
本案經檢察官劉惟宗提起公訴，檢察官董怡臻到庭執行職務。
中　　華　　民　　國　　109 　年　　12　　月　　24　　日
                  刑事第十一庭  審判長法　官  周煙平
                                      法　官  吳炳桂
                                      法　官  陳俞伶
以上正本證明與原本無異。
如不服本判決，應於收受送達後20日內向本院提出上訴書狀，其
未敘述上訴之理由者並得於提起上訴後20日內向本院補提理由書
（均須按他造當事人之人數附繕本）「切勿逕送上級法院」。
                                      書記官  朱家麒
中　　華　　民　　國　　109 　年　　12　　月　　24　　日
附錄：本案論罪科刑法條全文
中華民國刑法第210條
偽造、變造私文書，足以生損害於公眾或他人者，處5年以下有
期徒刑。
 
中華民國刑法第216條
行使第210條至第215條之文書者，依偽造、變造文書或登載不實
事項或使登載不實事項之規定處斷。

中華民國刑法第220條
在紙上或物品上之文字、符號、圖畫、照像，依習慣或特約，足
以為表示其用意之證明者，關於本章及本章以外各罪，以文書論
。
錄音、錄影或電磁紀錄，藉機器或電腦之處理所顯示之聲音、影
像或符號，足以為表示其用意之證明者，亦同。

修正前中華民國刑法第339條
意圖為自己或第三人不法之所有，以詐術使人將本人或第三人之
物交付者，處5年以下有期徒刑、拘役或科或併科1千元以下罰金
。
以前項方法得財產上不法之利益或使第三人得之者亦同。
前二項之未遂犯罰之。

附表一：
編號 被冒標會員 冒標日期 冒標金額 尚存活會數 詐得金額 原判決主文 主文及宣告刑、沒收 一 素卿 95年12月20日 1500 41 348500 陳秋寧犯詐欺取財罪，處有期徒刑捌月，減為有期徒刑肆月，如易科罰金，以新台幣壹仟元折算壹日。未扣案犯罪所得新台幣參拾肆萬捌仟伍佰元沒收，於全部或一部不能沒收或不宜執行沒收時，追徵其價額。 陳秋寧犯行使偽造準私文書罪，處有期徒刑陸月，如易科罰金，以新臺幣壹仟元折算壹日；減為有期徒刑參月，如易科罰金，以新臺幣壹仟元折算壹日。未扣案犯罪所得新臺幣參拾肆萬捌仟伍佰元沒收，於全部或一部不能沒收或不宜執行沒收時，追徵其價額。 二 吳淑娥 96年1月20日 1600 41 344400 陳秋寧犯詐欺取財罪，處有期徒刑捌月，減為有期徒刑肆月，如易科罰金，以新台幣壹仟元折算壹日。未扣案犯罪所得新台幣參拾肆萬肆仟肆佰元沒收，於全部或一部不能沒收或不宜執行沒收時，追徵其價額。 陳秋寧犯行使偽造準私文書罪，處有期徒刑陸月，如易科罰金，以新臺幣壹仟元折算壹日；減為有期徒刑參月，如易科罰金，以新臺幣壹仟元折算壹日。未扣案犯罪所得新臺幣參拾肆萬肆仟肆佰元沒收，於全部或一部不能沒收或不宜執行沒收時，追徵其價額。 三 靜美 96年4月20日 1600 39 327600 陳秋寧犯詐欺取財罪，處有期徒刑捌月，減為有期徒刑肆月，如易科罰金，以新台幣壹仟元折算壹日。未扣案犯罪所得新台幣參拾貳萬柒仟陸佰元沒收，於全部或一部不能沒收或不宜執行沒收時，追徵其價額。 陳秋寧犯行使偽造準私文書罪，處有期徒刑陸月，如易科罰金，以新臺幣壹仟元折算壹日；減為有期徒刑參月，如易科罰金，以新臺幣壹仟元折算壹日。未扣案犯罪所得新臺幣參拾貳萬柒仟陸佰元沒收，於全部或一部不能沒收或不宜執行沒收時，追徵其價額。 四 楊雅智（林玉春） 96年5月20日 1600 39 327600 陳秋寧犯詐欺取財罪，處有期徒刑捌月。未扣案犯罪所得新台幣參拾貳萬柒仟陸佰元沒收，於全部或一部不能沒收或不宜執行沒收時，追徵其價額。 陳秋寧犯行使偽造準私文書罪，處有期徒刑陸月，如易科罰金，以新臺幣壹仟元折算壹日。未扣案犯罪所得新臺幣參拾貳萬柒仟陸佰元沒收，於全部或一部不能沒收或不宜執行沒收時，追徵其價額。 五 玉春（林玉春） 96年9月20日 1700  36 298800 陳秋寧犯詐欺取財罪，處有期徒刑捌月。未扣案犯罪所得新台幣參拾萬貳仟肆佰元沒收，於全部或一部不能沒收或不宜執行沒收時，追徵其價額。 陳秋寧犯行使偽造準私文書罪，處有期徒刑伍月，如易科罰金，以新臺幣壹仟元折算壹日。未扣案犯罪所得新臺幣貳拾玖萬捌仟捌佰元沒收，於全部或一部不能沒收或不宜執行沒收時，追徵其價額。 六 阿珍（林淑珍） 97年1月20日 1900 33 267300 陳秋寧犯詐欺取財罪，處有期徒刑柒月。未扣案犯罪所得新台幣貳拾陸萬柒仟參佰元沒收，於全部或一部不能沒收或不宜執行沒收時，追徵其價額。 陳秋寧犯行使偽造準私文書罪罪，處有期徒刑伍月，如易科罰金，以新臺幣壹仟元折算壹日。未扣案犯罪所得新臺幣貳拾陸萬柒仟參佰元沒收，於全部或一部不能沒收或不宜執行沒收時，追徵其價額。 七 楊雨雯 97年3月20日 1700 32 265600 陳秋寧犯詐欺取財罪，處有期徒刑柒月。未扣案犯罪所得新台幣貳拾陸萬伍仟陸佰元沒收，於全部或一部不能沒收或不宜執行沒收時，追徵其價額。 陳秋寧犯行使偽造準私文書罪，處有期徒刑伍月，如易科罰金，以新臺幣壹仟元折算壹日。未扣案犯罪所得新臺幣貳拾陸萬伍仟陸佰元沒收，於全部或一部不能沒收或不宜執行沒收時，追徵其價額。 八 秀美（賴林靜怡） 97年5月20日 1700 31 257300 陳秋寧犯詐欺取財罪，處有期徒刑柒月。未扣案犯罪所得新台幣貳拾伍萬柒仟參佰元沒收，於全部或一部不能沒收或不宜執行沒收時，追徵其價額。 陳秋寧犯行使偽造準私文書罪，處有期徒刑伍月，如易科罰金，以新臺幣壹仟元折算壹日。未扣案犯罪所得新臺幣貳拾伍萬柒仟參佰元沒收，於全部或一部不能沒收或不宜執行沒收時，追徵其價額。 九 阿淑 97年7月20日 2000 30 240000 陳秋寧犯詐欺取財罪，處有期徒刑柒月。未扣案犯罪所得新台幣貳拾肆萬元沒收，於全部或一部不能沒收或不宜執行沒收時，追徵其價額。 陳秋寧犯行使偽造準私文書罪，處有期徒刑伍月，如易科罰金，以新臺幣壹仟元折算壹日。未扣案犯罪所得新臺幣貳拾肆萬元沒收，於全部或一部不能沒收或不宜執行沒收時，追徵其價額。 十 吳月伶 97年8月20日 2100 30 237000 陳秋寧犯詐欺取財罪，處有期徒刑柒月。未扣案犯罪所得新台幣貳拾參萬柒仟元沒收，於全部或一部不能沒收或不宜執行沒收時，追徵其價額。 陳秋寧犯行使偽造準私文書罪，處有期徒刑伍月，如易科罰金，以新臺幣壹仟元折算壹日。未扣案犯罪所得新臺幣貳拾參萬柒仟元沒收，於全部或一部不能沒收或不宜執行沒收時，追徵其價額。 

附表二
編號 冒標日期 冒標金額 尚存活會數 詐得金額 總計 一 94年2月10日 1600元 47人 394800元  二 94年3月10日 1700元 47人 390100元  三 94年4月10日 1200元 47人 413600元  四 94年5月10日 1600元 47人 394800元  五 94年6月10日 1400元 47人 404200元  六 94年7月10日 1400元 47人 404200元  七 94年8月10日 1500元 47人 399500元  八 94年9月10日 1500元 47人 399500元  九 94年10月10日 1700元 47人 390100元  十 94年11月10日 1700元 47人 390100元 0000000元 1.因認被告冒標最初10會，故活會會員尚存47人（即除會首之外者）。 2.扣除已賠償證人張淑美部分，應沒收之金額共計：389萬6200元。   （計算式：0000000－00000＝0000000）